臺灣高等法院刑事裁定
                                    111年度毒抗字第575號
抗 告 人
即 被 告 宮孝慈
                 
               
               
                
上列抗告人即被告因聲請施以強制戒治案件，不服臺灣新北地方
法院111年度毒聲字第671號，中華民國111年6月9日裁定（聲請
案號：臺灣新北地方檢察署111年度聲戒字第123號、111年度毒
偵緝字第1038號），提起抗告，本院裁定如下： 
    主  文
抗告駁回。
    理  由
一、聲請意旨略以：被告甲○○因施用第一級、第二級毒品案件，
    經依臺灣新北地方法院（下稱新北地院）110年度毒聲字第5
    69號裁定送法務部○○○○○○○○○○附設勒戒處所觀察、勒戒後，
    認有繼續施用毒品之傾向，有該所111年5月31日北女所衛字
    第11161005110號函送之有無繼續施用毒品傾向評估標準紀
    錄表暨證明書各1份附卷可稽。爰依毒品危害防制條例第20
    條第2項後段規定，聲請裁定令入戒治處所施以強制戒治等
    語。
二、原裁定意旨略以：被告甲○○因施用第一級、第二級毒品案件
    ，經依新北地院110年度毒聲字第569號裁定送觀察、勒戒後
    ，勒戒處所綜合被告前科紀錄與行為表現、臨床評估、社會
    穩定度之靜態因子與動態因子評分結果為「有繼續施用毒品
    傾向」，有法務部○○○○○○○○○○000年5月31日北女所衛字第11
    161005110號函及所附有無繼續施用毒品傾向證明書及評估
    標準紀錄表可稽，是上揭聲請意旨，於法無不合，應予准許
    等語。
三、抗告意旨略以：本人已於觀察勒戒期間達成戒除毒癮及調整
    生活作息，回歸正常規律教化，所以對111年度聲戒字第123
    號本人仍有繼續施用毒品傾向，實難服以云云。　
四、按觀察、勒戒後，檢察官或少年法院（地方法院少年法庭）
    依據勒戒處所之陳報，認受觀察、勒戒人有繼續施用毒品傾
    向者，檢察官應聲請法院裁定或由少年法院（地方法院少年
    法庭）裁定令入勒戒處所強制戒治，其期間為6個月以上，
    至無繼續強制戒治之必要為止，但最長不得逾1年。依前項
    規定為觀察、勒戒或強制戒治執行完畢釋放後，3年後再犯
    第10條之罪者，適用前2項之規定，毒品危害防制條例第20
    條第2項、第3項定有明文。
五、經查：
  ㈠原審以抗告人即被告（下稱「被告」）甲○○前因施用毒品案
    件，經新北地院110年度毒聲字第569號裁定送觀察、勒戒並
    由法務部○○○○○○○○○○附設勒戒處所自111年4月30日起執行觀
    察、勒戒後，經該所認被告有繼續施用毒品傾向等情，有法
    務部○○○○○○○○○○000年5月31日北女所衛字第11161005110號
    函（下稱5110號函）暨所附有無繼續施用毒品傾向證明及評
    估標準紀錄表附於毒偵緝字第1038號卷以及本院被告前案紀
    錄表（見本院卷第24頁）可稽。而被告所犯本案施用毒品犯
    行距其最近1次強制戒治釋放日（即90年8月20日，見本院卷
    第26頁）既已逾3年，且經認有繼續施用毒品之傾向，原審
    乃再依檢察官聲請，裁定令被告入戒治處所強制戒治。
  ㈡按有無繼續施用毒品傾向之評估標準，並非完全以受勒戒人
    勒戒後結果為準，勒戒前各種情況，仍應作為評估依據，依
    勒戒處所評分說明手冊規定，係以前科紀錄與行為表現、臨
    床評估、社會穩定度3項合併計算分數，每一大項皆有靜態
    因子與動態因子。先以靜態因子分數評分，靜態因子分數總
    分在60分（含）以上為「有繼續施用毒品傾向」；60分以下
    ，與動態因子分數相加，如果總分在60分（含）以上，為「
    有繼續施用毒品傾向」，故被告有無「繼續施用毒品傾向」
    ，係依具體個案之臨床實務及相關事證等情綜合判定，有其
    相當之專業依據及標準，且涉及專門醫學，又衡酌強制戒治
    目的，係為協助施用毒品者戒斷毒品心癮及身癮所為之一種
    保安處分類型，而該評估標準係適用於每一位受觀察、勒戒
    處分之人，具一致性、普遍性、客觀性，倘其評估由形式上
    觀察，無擅斷或濫權等明顯不當情事，法院宜予尊重。準此
    ，被告於執行觀察、勒戒期間，經法務部○○○○○○○○○○附設勒
    戒處所醫療人員，自被告111年4月30日入勒戒處所執行後，
    評分如下：「前科紀錄與行為表現得25分」、「臨床評估得
    31分」、「社會穩定度得5分」，合計61分（靜態因子部分
    共52分、動態因子部分共9分），綜合判斷為「有繼續施用
    毒品傾向」等情，有5110號函函附「有無繼續施用毒品傾向
    證明書」及「評估標準紀錄表」可考，該綜合判斷係該所具
    相關專業知識經驗人士依其本職學識，進行上述各項項目評
    估後所得之結論，核與前揭勒戒處所評分說明手冊規定並無
    不合，而項目之評分係依被告在執行觀察、勒戒期間之個案
    臨床實務及具體事證，故據此判定被告「有繼續施用毒品傾
    向」，洵屬有據，由形式上觀察，亦無擅斷或濫權等明顯不
    當情事，且勒戒處所組織、人員資格及執行觀察、勒戒相關
    程序，暨判斷施用毒品者有無繼續施用毒品傾向，均有相關
    法令嚴格規範，非可恣意而為，是原審依檢察官聲請，依前
    揭事證，裁定令被告入戒治處所施以強制戒治，核無不合。
  ㈢至被告執前詞提起抗告，然：被告「有繼續施用毒品傾向」
    之綜合判斷，係由法務部○○○○○○○○○○附設勒戒處所（下稱勒
    戒處所）相關專業知識經驗人士，依其本職學識進行項目評
    分後所為之結論（即⒈前科紀錄與行為表現部分，合計為25
    分（毒品犯罪相關司法紀錄「5筆」因上限計為10分、首次
    毒品犯罪年齡「21-30歲」計5分、其他犯罪相關紀錄「無」
    計0分、入所時尿液毒品檢驗為「多種毒品反應」計10分，
    上開4項靜態因子合計為25分；動態因子合計為0分）。⒉臨
    床評估部分，合計為31分（多重毒品濫用為「有，種類：海
    洛因、安非他命」計10分、合法物質濫用為「有，種類：菸
    」計2分、使用方式為「有注射使用」計10分、使用年數為
    「1個月至1年」計5分，上開4項靜態因子合計為27分；精神
    疾病共病〈含反社會人格〉為「無」計0分、臨床綜合評估〈含
    病識感、動機、態度、就醫意願〉為「中度」計4分，上開2
    項動態因子合計為4分）。⒊社會穩定度部分合計為5分（工
    作為「全職工作美容師」計0分，靜態因子合計為0分；家人
    藥物濫用為「無」計0分、入所後家人是否訪視為「無」計5
    分、出所後是否與家人同住為「否」計5分，上開動態因子
    因上限合計為5分），以上靜態因子與動態因子得分合計61
    分（靜態因子合計52分，動態因子合計9分））。且項目之
    評分係依被告於執行觀察、勒戒期間之個案臨床實務及具體
    事證，形式上觀察，無擅斷或濫權等明顯不當情事，又勒戒
    處所組織、人員資格及執行觀察、勒戒相關程序，暨判斷施
    用毒品者有無繼續施用毒品傾向，均有相關法令嚴格規範，
    非可恣意而為，已如前述，是抗告意旨主張被告已於觀察勒
    戒期間戒除毒癮云云，並非可採。
六、綜上所述，原審依檢察官聲請，裁定被告令入戒治處所強制
    戒治，其期間為6 個月以上，至無繼續強制戒治之必要為止
    ，但最長不得逾1 年，於法並無不合。被告執前詞所為抗告
    ，為無理由，應予駁回。
據上論斷，應依刑事訴訟法第412 條，裁定如主文。
中　　華　　民　　國　　111 　年　　6 　　月　　24　　日
　　　　　　      刑事第七庭  審判長法　官  孫惠琳
　　　　　　　　　　　　　　　　　  法　官  王惟琪
　　　　　　　　　　　　　　　　　  法　官  連雅婷
以上正本證明與原本無異。
不得再抗告。
                                    書記官  潘文賢
中　　華　　民　　國　　111 　年　　6 　　月　　27　　日